【裁判字號】    97,交聲,597
【裁判日期】    970723
【裁判案由】    聲明異議
【裁判全文】
臺灣高雄地方法院交通事件裁定   97年度交聲字第597號
原處分機關  高雄市政府交通局
異  議  人
即受處分人  甲○○
上列異議人即受處分人因違反道路交通管理處罰條例案件，對於
高雄市政府民國97年3 月17日所為之處分（處分案號：高市府交
裁字第裁32-ZEA073872號）聲明異議，本院裁定如下：
    主  文
原處分撤銷。
甲○○汽車駕駛人，汽車行駛於高速公路，未依規定變換車道，
處罰鍰新臺幣參仟元，並記違規點數壹點。
    理  由
一、原處分意旨略以：受處分人甲○○於民國97年1 月22日15時
    25分許，駕駛車牌號碼YT-8570 號自小客車行經國道一號北
    上363 公里處，經警逕行舉發「行使高速公路未依規定變換
    車道」之違規，依道路交通管理處罰條例第33條第1 項第4
    款之規定，裁處罰鍰新台幣（下同）3,000元等語。
二、聲明異議意旨略以：異議人即受處分人甲○○於當日自九如
    交流道進入北上外二車道後，在365.9 公里處就一路打左方
    向燈要切入內側3 線車道，但因內側車道均是大貨車，緊緊
    相連，均不禮讓異議人進入，且高速公路時速不得低60公里
    ，所以異議人迫不得已被一路圍堵至槽化線即363.2 公里處
    ，因而壓線。異議人上開行為，乃情不得已，因從365.9 到
    363.2 公里處，相距僅有約2.7 公里，如以時速70公里計，
    僅需2 至3 分鐘即可到達，當時大客車緊緊相連之情形，使
    異議人情急萬分，切入無處。尚請體諒異議人係被迫壓線，
    否則強行切入內側只會造成更大車禍，為此不服而聲明異議
    云云。
三、按汽車行駛於高速公路、快速公路或設站管制之道路，不遵
    使用限制、禁止、行車管制及管理事項之管制規則而有未依
    規定變換車道之行為者，處汽車駕駛人新臺幣3,000 元以上
    6,000 元以下罰鍰，並記違規點數1 點，道路交通管理處罰
    條例第33條第1 項第4 款、第63條第1 項第1 款分別定有明
    文。次按「槽化線，用以引導車輛駕駛人循指示之路線行駛
    ，並禁止跨越。劃設於交岔路口、立體交岔之匝道口或其他
    特殊地點」，道路交通標誌標線號誌設置規則第171 條第1
    項設有明文。
四、經查，異議人於97年1 月22日15時25分許，駕駛車牌號碼YT
    -8570 號自小客車自九如交流道進入國道一號高速公路，迄
    至行經國道一號北上363 公里處，未事先切入內側3 線車道
    ，而沿外側第2 車道行駛，至國道一號往左營、旗山方向車
    輛出口專用匝道處，直接跨越該匝道口之槽化線繼續沿原有
    方向行駛國道一號，經警照相採證並逕行製單舉發，而經原
    處分機關以高市府交裁字第裁32-ZEA073872號以「行使高速
    公路未依規定變換車道」之違規，裁處罰鍰3000元等事實，
    為異議人於異議狀中所自承不諱，並有上開裁決書及其送達
    證書、內政部警政署國道公路警察局97年2 月13日公警局交
    字第ZEA073872 號舉發違反道路交通管理事件通知單及其送
    達證書、逕行舉發案件汽車所有人提供違規駕駛人申報書各
    1 份、舉發照片3 張在卷可稽。再觀之上開舉發照片右下角
    所顯示之時間，該3 張照片係於數秒間連續拍攝之動作，並
    可見異議人所駕駛上開車輛向前方直行，車身並位於槽化線
    上繼續行駛，則異議人駕車行駛於高速公路，顯有未依規定
    變換車道（跨越槽化線行駛）之違規行為，至屬明確。異議
    人雖以前揭情詞置辯，且採證照片確顯示上開違規地點之內
    側車道有大客貨車緊緊相鄰之情形，然該照片僅顯示違規地
    點當時之車況，而本件異議人自九如交流道進入國道一號後
    ，既仍行使一段路程，據異議人自承在卷，則是否一路均為
    如此情形而致異議人無法順利變換車道，本尚難以該照片所
    示局部情形逕予推認。甚且，依本件上開時、地之其他車輛
    （含原行駛於內側車道之車輛）既能順利自主車道切換至匝
    道，而僅異議人所駕車輛跨越槽化線等情觀之，異議人此部
    分所辯果否屬實，尚有疑義。況上開違規路段之外二車道規
    劃為出口專用道，為加強告示，故於365K+100、363K+900及
    365K+400處均設有「外二車道出口專用」牌面，於365K+000
    、364K+100及363K+150等門架上設有往「左營」、「旗山」
    之車道指示標誌，另於外2 車道路面上亦標繪有「左營出口
    」及「旗山出口」等標字；此外，在標線部分，除於364K+1
    00至363K+530設有穿越虛線外，為避免於出口前車輛交織頻
    繁，影響行車安全，故於363K+530至363K+260設有雙白實線
    ，由高雄交流道九如路入口匝道進入高速公路之車輛，如要
    直行，於365K+100、365K+000處即可得知「外二車道出口專
    用」及往「左營」、「旗山」之車道指示資訊，此時距出口
    雙白實線起點約有1. 5公里，此距離應足敷車輛變換至內側
    3 車道行駛等情，有交通部台灣區○道○○○路局南區工程
    處97年4 月22日南交字第0970002214號函暨所附「國1 北上
    高雄交流道九如匝道～鼎金系統」圖說1 份在卷可憑，益見
    異議人進入上開路段後，確有足夠之距離、時間知悉前方有
    出口匝道一事，並已足提醒駕駛人即早採取相關因應行為。
    況縱異議人此部分所辯屬實，然核並非法定之阻卻違法事由
    ，亦尚不得執此冀免其違規責任。是異議人上開所辯，即無
    可採。
五、綜上，本件異議人確有於上開時、地，駕車跨越槽化線之「
    未依規定變換車道」違規行為，異議意旨即無理由。惟原處
    分機關不察，雖依道路交通管理處罰條例第33條第1 項第4
    款「行駛高速公路未依規定變換車道」之規定裁處異議人罰
    鍰3,000 元，然漏未依同條例第63條第1 項第1 款規定，予
    以記違規點數1 點，仍有違誤。則本件異議雖無理由，然原
    處分既有上開不當之處，仍應由本院將原處分撤銷，另依同
    條例第33條第1 項第4 款、第63條第1 項第1 款之規定，裁
    處異議人罰鍰3,000 元，並記違規點數1 點，以資適法。
六、據上論斷，依道路交通案件處理法第20條，裁定如主文。
中    華    民    國    97    年    7     月    23    日
                  交通法庭  法  官  黃苙荌
以上正本證明與原本無異。
如不服本裁定，應於收受送達後5 日內向本院提出抗告狀。
中    華    民    國    97    年    7     月    23    日
                            書記官  廖佳玲


司法院資訊處製作；財團法人民間司法改革基金會備份。
